【裁判字號】    90,上更(一),496
【裁判日期】    901228
【裁判案由】    違反槍砲彈藥刀械管制條例
【裁判全文】
臺灣高等法院刑事判決                          九十年度上更(一)字第四九六號
    上  訴  人
    即 被  告   乙○○
    指定辯護人
    本院甲○辯護人
右上訴人因違反槍砲彈藥刀械管制條例案件，不服臺灣士林地方法院八十七年度訴字
第三二二號，中華民國八十七年十二月八日第一審判決（起訴案號：臺灣士林地方法
院檢察署八十六年度偵字第九八一七號）提起上訴，判決後，經最高法院發回更審，
本院判決如左：
    主  文
原判決關於乙○○製造槍枝部分及定執行刑均撤銷。
乙○○共同未經許可製造可發射子彈具有殺傷力之槍枝，未遂，累犯，處有期徒刑貳
年，扣案如附表所示之物沒收。
    事  實
一、乙○○（另犯未經許可無故持有子彈罪、偽造特種文書罪業經判決確定）前有多
    項前科，因強盜案，於民國八十年四月二十三日經台灣台北地方法院判處有期徒
    刑七月確定，又因竊盜罪、妨害自由罪，分別於八十年五月二日、同年十月六日
  經台灣台北地方法院判處有期徒刑三月、四月確定，再因恐嚇及妨害自由罪，於
    八十一年三月二十七日經台灣台北地方法院判決定應執行刑一年六月確定，嗣定
    應執行二年六月確定，經送監執行，於八十二年二月七日假釋出監，同年十二月
    三十一日縮刑期滿未經撤銷視為執行完畢，嗣再另因案入監，於八十六年三月七
    日假釋出獄。惟仍不知悔改，復與林明仁 (所犯違反槍砲彈藥刀械管制條例等罪
    ，業已判刑確定）基於犯意聯絡及行為之分擔，於八十六年八月間，乙○○委由
    林明仁車製金屬槍管，用以換裝改造仿原廠半自動手槍製造之玩具手槍，成為具
    有殺傷力之改造手槍，並支付金額不詳之代價，林明仁乃自斯時起，在台北市○
    ○區○○街二一七號二樓住處，以自備之切割機等機具，著手車製改造手槍槍管
    九支（經送鑑結果，九支槍管均尚未具有槍管特性），惟尚未改造槍枝完成。迨
    於八十六年九月二十二日下午十時三十分許，乙○○與林明仁相約於台北市○○
    區○○街二一七號二樓林明仁住處，由林明仁交付予乙○○之手槍槍管時，經警
    當場查獲，而自乙○○身上扣得改造槍管半成品三支，另在林明仁住處扣得乙○
    ○所持交供犯罪用之槍管樣品二支、槍管撞針樣品二個，及改造槍管半成品九支
    ，與供犯罪所用如附表所示之工具，嗣於翌曰（二十三日）凌晨零時許，再至乙
    ○○前開三重市住處查獲乙○○所有之改造手槍三把。
二、案經台北市政府警察局移送台灣士林地方法院檢察署檢察官偵查起訴。
    理  由
一、訊據被告固坦承有要求林明仁車造槍管之情事，惟矢口否認有製造其他可發射金
    屬或子彈具有殺傷力之槍枝之犯行，辯稱伊因玩具槍壞掉，所以請林明仁修理，
    但因無法修復，所以才請林明仁車造槍管，伊僅係要單獨製造槍管來觀賞把玩，
    並無改造槍枝之意思，且槍管並沒有支架，沒辦法與槍枝組合，不具有槍管之特
    性云云。經查：
(一)本件被告自八十六年八月間至同年九月二十日止，經警依法聲請檢察官審核准許
    實施通訊監察之結果，其與林明仁間就有關車製槍管之事有諸多討論，尤以八十
    六年九月十七日林明仁在電話中表示：「我先作五支而已，我不敢一次作太多，
    先用五支，到時再來加工，人家比較看不出來．．．」，而被告則答以：「先弄
    二支出來，因上次給人家的不能用，要換給人家」，林明仁則稱：「好那就星期
    六（即八十六年九月二十日）中午，再拿回來車」等情，有通話記錄譯文附卷可
    查，顯示林明仁確實有為被告車造槍管之情事，而林明仁對於受被告所託，車製
    槍管之事實亦為林明仁於偵、審中所供承，倘如被告所言車造槍管純為觀賞，及
    林明仁所辯稱是幫忙修理ＢＢ彈用的玩具槍槍管云云，並非改造槍枝之意，則林
    明仁於電話中何須有怕為他人察覺之顧慮？且被告於本院調查、審理中對於是要
    求林明仁將「鋼管」車造成「槍管」一節亦為其所供認，而林明仁對於受被告所
    託，車製槍管之事實亦為林明仁於偵、審中所供承顯見被告與林明仁二人對話意
    旨，係基於改造可發射子彈具有殺傷力之槍枝之「故意」無訛。
(二)又被告在其住處為警查獲，並扣得其所持有子彈十三顆，經送請鑑定結果，均係
    由土造金屬彈殼填充底火及火藥，並加裝直徑約七．六ｍｍ之金屬彈頭而成，具
    子彈之完整結構，認均具殺傷力，亦有內政部警政署刑事警察局八十六年十月三
    日刑鑑字第六六七一０號鑑驗通知書一紙附偵查卷可稽（見偵查卷第一０八頁）
    ，綜其持有槍枝零件完整以觀，益見其製造槍管，當非被告片面之語所稱單純供
    己把玩而已。
(三)另警方於被告三重市住處所查獲之手槍三支，經送鑑定結果，其中二支（槍枝管
    制編號0000000000號、0000000000號）欠缺槍管，而另一支（槍枝管制編號0000
    000000號）則為塑膠管，但缺滑套及槍機，有上開鑑驗通知書可憑，而扣案林明
    仁所車製槍管接近成品五支，於偵查中經檢察官送請內政部警政署刑事警察局鑑
    定結果，認均係車造貫通之金屬管，本院為就其是否可否供具有殺傷方之槍枝零
    件使用，再送聯勤第二０五廠鑑驗結果，認材質為一般合金鋼，具彈膛特徵，惟
    加工粗略，無結合方式及來復線，仍不完備槍管特性，無法與現有制式彈藥匹配
    ，惟如自行改造彈藥，仍可達到發射子彈之功能，一般非制式槍管，只要是鋼管
    均可改造為非制式槍管，有該廠九十年八月三十日（九０）淳論字第三七一四號
    函附鑑定書一份可參，顯然被告與林明仁有以此金屬槍管取代原玩具手槍之槍管
    ，應可認定，雖槍管車造尚未完成，亦無法與查扣之槍枝結合，但依被告與林明
    仁通話內容顯示可再車磨製造，故扣案之槍管查獲時雖不能供槍枝使用，惟如再
    為渠等車磨，當能取代原玩具手槍之槍管使用，被告所辯非供扣案之槍枝使用，
    尚不足採信。此外，復有自被告身上扣得之半成品槍管一枝及林明仁住處查獲被
    告所持交供改造槍管樣品二支、槍管撞針樣品二個、改造槍管半成品六支，與供
    犯罪用如附表所示之器具可佐，被告與林明仁共同基於將原未具殺傷力之一般玩
    具槍改造可發射子彈具有殺傷力之槍枝犯意至為明確。而被告與林明仁所製造之
    槍枝是否已完成，或完成後是否具有殺傷力等情，要無礙於被告與林明仁二人著
    手製造可發射子彈具有殺傷力之槍枝未遂犯行之認定，所辯委無可採，犯行足堪
    認定。
二、按被告行為後，槍砲彈藥刀械管制條例已於八十六年十一月二十四日公佈，並自
    同年十一月二十六日生效，該法修正後之第十一條第一項罰則，與修正前同法相
    同構成要件之第十條第一項之法定刑比較，以修正前之規定有利於行為人，依刑
    法第二條第一項但書規定，應適用舊法處斷。核被告所為係犯修正前第十條第四
    項、第一項製造其他可發射子彈具有殺傷力之槍枝未遂罪。雖公訴人就上揭製造
    其他可發射子彈具有殺傷力之槍枝未遂部分漏未記載起訴法條，惟公訴人既已此
    部分犯行於犯罪事實欄內敘明，業經起訴，本院自應加以審理裁判。被告與林明
    仁間就上開犯行有犯意之聯絡及行為分擔，俱屬共同正犯。被告與林明仁在製造
    槍枝之單一犯意下，接續製造槍管，為接續犯。又被告有事實欄所載之犯罪科刑
    及執行情形，此為被告所供承，復有本院被告全國前案記錄表在卷可憑，其受有
    期徒刑執行完畢後，五年內再犯有期徒刑以上之本罪，為累犯，應依法加重其刑
    ，被告與林明仁已著手於製造槍枝犯罪行為之實行，於未完成前即為警查獲，未
    達於既遂階段，為未遂犯 (普通未遂) ，應依刑法第二十六條前段之規定減輕其
    刑，依法先加後減之。
三、原審予以論科，固非無見，惟查被告於行為後，槍砲彈藥刀械管制條例又於九十
    年十一月十四日公佈，並自同年十一月十六日生效，該法條修正後，原第十九條
    有關於刑之執行完畢或赦免後，令入勞動場所強制工作三年之規定已予刪除，原
    審除判處被告徒刑外，並引用同法條正前第十九條之規定諭知被告於刑之執行完
    畢或赦免後，令入勞動場所強制工作三年，未及適用修法後之規定，尚有未合 (
    二）警方於八十六年九月二十三日凌晨零許，在被告位於三重市住處查獲其所持
    有改造手槍三把部分，原審事實部分漏未論述，亦有未洽。雖上訴人即被告上訴
    意旨仍執前詞空言否認犯罪並無可取，惟原判決既有上開可議之處，即無可維持
    ，自應由本院將上開部分及定執行刑予以撤銷改判。爰審酌被告甫於八十四年間
    因違反槍砲彈藥刀械管制條例，經判處有期徒刑九月，有本院被告全國前案紀錄
    表在卷可按，未久即再犯同質案件，製造槍管數目眾多，惟尚未具備槍管特性，
    及被告犯罪之動機、目的、手段、所為對社會秩序所生危害等一切情狀，量處如
    主文所示之刑，扣案如附表所示之物係被告與共犯林明仁所有且供犯罪所用之物
    ，爰依法宣告沒收。
四、
(一)公訴意旨另以：被告自八十六年八月間起，即意圖非法營利，與林明仁共同改造
    仿原廠半自動手槍製造之玩具手槍，成為具有殺傷力之改造槍枝，以供出售圖利
    ，因認被告涉嫌違反修正前槍砲彈藥刀械管制條例第十一條第一項未經許可販賣
    其他可發射金屬或子彈具有殺傷力之各式槍枝罪嫌。
(二)按公訴人認被告涉有右揭犯行，係以被告通訊監察之通話內容及在被告家中所扣
    得之改造手槍三把為其論據。訊據被告堅詞否認有販賣犯行，辯稱：伊並無販賣
    槍枝，上開監聽內容所言是開玩笑的，所扣得之手槍三支係觀賞之用等語。經查
    ：審諸附卷之通話紀錄譯文，被告自始至終於上開通話內容之中，均未就改造槍
    枝之數量、價格，交付之時間、地點與他人有所約定，自不得僅憑其於前開電話
    中與某男子之對談中提及已經出去六台（ＢＢＫ），而對談中尚提及「管」已換
    過好幾支等情，即遽行推認被告有販賣其他可發射金屬或子彈具有殺傷力之槍枝
    犯行。此外，綜前開結果，本案查扣之證據，均不能證明被告有販賣可發射子彈
    具有殺傷力之槍枝，不能證明上揭犯罪事實，惟依公訴意旨以觀，被告製造槍枝
    目的既在販賣，此部分的涉嫌販賣槍枝犯行與前揭製造槍枝論罪科刑部分，有牽
    連犯之裁判上一罪關係，對此起訴事實部分，爰不另為無罪之諭知，附此敘明。
據上論斷，應依刑事訴訟法第三百六十九條第一項前段、第三百六十四條、第二百九
十九條第一項前段、修正前槍砲彈藥刀械管制條例第十條第四項、第一項、刑法第十
一條前段、第二條第一項前段、但書、第二十八條、第四十七條、第二十六條前段、
第三十八條第一項第二款，判決如主文。
本案經檢察官張秋雲到庭執行職務。
中      華      民      國    九十      年    十二      月     二十八   日
                              台灣高等法院刑事第四庭
                                  審判長法  官  蔡  永  昌
                                        法  官  陳  榮  和
                                        法  官  周  煙  平
右正本證明與原本無異。
如不服本判決應於收受送達後十日內向本院提出上訴書狀，其未敘述上訴之理由者並
得於提起上訴後十日內向本院補提理由書（均須按他造當事人之人數附繕本）。
                                        書記官  蕭  麗  珍
中      華      民      國    九十      年    十二      月     二十八   日
附錄：本案論罪科刑法條全文
修正前槍砲第十條第四項、第一項
未經許可製造、販賣或運輸第四條第一款所稱其他可發射金屬或子彈具有殺傷力之各
式槍砲者，處五年以下有期徒刑。
第一項及第二項之未遂犯罰之。
附表：
    ┌────────┬──────────┬─────────┐
    │ 品      名     │    數       量     │   備       註    │
    ├────────┼──────────┼─────────┤
    │                │                    │  其中二支缺槍管  │
    │  改造手槍      │    三支            │  一支有槍管但缺  │
    │                │                    │  滑套與槍機。    │
    ├────────┼──────────┼─────────┤
    │ 彈匣           │    四個  │                  │
    ├────────┼──────────┼─────────┤
    │                │                    │  其中五支雖已具  │
    │                │                    │  彈膛特徵，但無  │
    │ 槍管半成品     │    十二支          │  結合方式與來復  │
    │                │                    │  線，仍不完備槍  │
    │                │                    │  管特性。        │
    ├────────┼──────────┼─────────┤
    │ 槍管樣品       │    二支            │                  │
    ├────────┼──────────┼─────────┤
    │ 槍管撞針樣品   │    二支            │                  │
    ├────────┼──────────┼─────────┤
    │ 切割機         │    一台            │                  │
    ├────────┼──────────┼─────────┤
    │ 鑽床           │    一台            │                  │
    ├────────┼──────────┼─────────┤
    │ 砂輪機         │    二台            │                  │
    ├────────┼──────────┼─────────┤
    │ 老虎鉗         │    一把            │                  │
    ├────────┼──────────┼─────────┤
    │ 改造工具       │    一批            │                  │
    └────────┴──────────┴─────────┘


司法院資訊處製作；財團法人民間司法改革基金會備份。
